【裁判字號】    98,易,16
【裁判日期】    980420
【裁判案由】    傷害
【裁判全文】
臺灣臺北地方法院刑事判決                98年度易字第16號
公  訴  人  臺灣臺北地方法院檢察署檢察官
被      告  丁○○
            丙○○
                      之3
上2 人共同
選任辯護人  翁方彬律師
上列被告因傷害案件，經檢察官提起公訴（97年度調偵字第927
號），本院判決如下：
    主  文
丁○○、丙○○共同傷害人之身體，各處拘役肆拾日，如易科罰
金，均以新臺幣壹仟元折算壹日；均減為拘役貳拾日，如易科罰
金，均以新臺幣壹仟元折算壹日。
    事  實
一、丁○○與丙○○為朋友關係，而丁○○與乙○○則係同居男
    女朋友關係，2 人並共同居住在臺北市○○區○○路2 段某
    處，屬具有家庭暴力防治法所定之家庭成員關係。於民國96
    年3 月21日丁○○與乙○○2 人已發生爭執，翌日即96年3
    月22日早上丁○○乃通知友人丙○○駕駛車輛前來，欲搭乘
    車輛一同離去。待丙○○於96年3 月22日12時30分許，駕駛
    車牌號碼：5608－DY號自小客車抵達臺北市○○區○○路2
    段202 巷時，丁○○隨即由前揭住處下樓，座入該車內副駕
    駛座上，乙○○見狀，尾隨下樓後，即靠近前開車輛駕駛座
    旁，並以雙手緊抓住駕駛座旁已搖下部分車窗之玻璃邊緣處
    ，另將己身頭部伸入車輛內，欲繼續與丁○○對話，丁○○
    、丙○○均明知在此際猶強行駕車離去，必定會導致乙○○
    受傷之情，惟因丁○○不願再與乙○○溝通，執意離去，2
    人竟基於故意傷害之犯意聯絡，由丁○○對丙○○表示不要
    理乙○○，丙○○乃不顧雙手緊抓住駕駛座旁玻璃邊緣處，
    及頭部已伸入車輛內之乙○○，即啟動前揭車輛，駕駛車輛
    離去，以致乙○○遭拖行一段距離後，摔倒在地，並受有右
    髖部及左肘挫傷、左手擦傷、頭部外傷、右胸鈍傷之傷害。
    丙○○見狀隨即停車，2 人並折返察看乙○○之傷勢，且在
    未被有偵查犯罪職務之公務員發覺前，留在現場向前往處理
    之臺北市政府警察局中正第二分局警員承認為肇事人，自首
    上情，接受裁判。
二、案經乙○○訴由臺灣臺北地方法院檢察署檢察官偵查起訴。
    理  由
壹、證據能力
    按被告以外之人於審判外之言詞或書面陳述，除法律有規定
    者外，不得作為證據。又被告以外之人於審判外之陳述，雖
    不符前4 條之規定，而經當事人於審判程序同意作為證據，
    法院審酌該言詞陳述或書面陳述作成時之情況，認為適當者
    ，亦得為證據。當事人、代理人或辯護人於法院調查證據時
    ，知有第159 條第1 項不得為證據之情形，而未於言詞辯論
    終結前聲明異議者，視為有前項同意，刑事訴訟法159 條第
    1 項、第159 條之5 分別定有明文。查證人羅滬華於偵查中
    所為之陳述，固係審判外之陳述而屬傳聞證據，惟檢察官、
    被告丁○○、丙○○就上開審判外之陳述，於本院審理中，
    並不爭執證據能力，復未曾於言詞辯論終結前聲明異議，而
    本院審酌該證人陳述作成時之情況，並無違法取證及證明力
    過低之瑕疵，亦認以之作為證據為適當，依前揭規定說明，
    自得為證據。
貳、實體方面
一、訊據被告丁○○、丙○○2 人均矢口否認有何傷害犯行，俱
    辯稱：當時伊等有確認告訴人乙○○之頭、手都已離開車身
    ，是站在車旁，才駕車離去，伊等所為至多只是過失傷害云
    云。經查：
  (一)上揭犯罪事實，業經告訴人乙○○於本院審理中證述明確（
    見本院98年4 月6 日審判筆錄第3 頁至第10頁），並有證人
    即現場目擊人羅滬華於偵查中、本案前往現場處理之警員甲○○於本院審理中之證詞（見97年度偵字第426 號偵查卷第
    10頁至第11頁、見本院98年4 月6 日審判筆錄第14頁）及國
    防醫學院三軍總醫院附設民眾診療服務處診斷證明書1 份、
    長庚紀念醫院診斷證明書1 份在卷可稽。
  (二)雖被告丁○○、丙○○2 人一再辯稱：當時伊等有確認告訴
    人乙○○之頭、手都已離開車身，是站在車旁，才駕車離去
    ，伊等所為至多只是過失傷害云云。惟：
  (1)依告訴人乙○○於本院審理中證稱：伊是在前1 天晚上與被
    告丁○○起口角爭執，但詳細內容已不記得。當時伊與被告
    丁○○還住在一起。案發地點是伊與被告丁○○住家樓下，
    被告丁○○的朋友被告丙○○要開車來接被告丁○○，後來
    被告丁○○就上車，當時被告丁○○坐副駕駛座，副駕駛座
    車門、車窗都是關上的，只有駕駛座的車窗是半開的，伊當
    時走到駕駛座那邊，手就放在駕駛座的玻璃上，頭就探進車
    內，要跟被告丁○○講話，被告丁○○就跟被告丙○○講說
    開走，不要理伊。被告丙○○看了一下伊，就開始開車，伊
    一路被他們拖行，速度愈來愈快，伊一路尖叫，後來就被摔
    開。伊當時是一瞬間的事，伊來不及放手，被告丙○○看了
    伊一下，就開始開車等語明確（見本院98年4 月6 日審判筆
    錄第4 頁至第5 頁）。
  (2)另證人即目擊證人羅滬華於偵查中證稱：96年3 月22日中午
    在羅斯福路與南昌路口，有2 名男子要開車，速度不快，門
    關起來後，車子有開動，但非常慢，女子（即告訴人乙○○
    ）抓車子玻璃被拖行一下，最多約10步路，女的就躺在地上
    叫痛等語（見98年度偵字第426 號偵查卷第10頁）；證人即
    本案前往現場處理之警員甲○○於本院審理中證稱：伊是聽
    被告說當時是因告訴人乙○○手拉駕駛座車門要陳男不要駛
    離，因而被拖行一段距離而受傷就醫，才會在員警工作登記
    簿上如此記載，但哪位被告告知的，伊現在並不確定等語（
    見本院98年4 月6 日審判筆錄第14頁），而證人羅滬華、甲○○並不認識告訴人乙○○，更與被告丁○○、丙○○間無
    恩怨關係，證人羅滬華、甲○○前開證言應無故意偏袒被告
    丁○○、丙○○或告訴人乙○○之必要，所言應屬實情，且
    均與告訴人乙○○前揭指述斯時雙手緊抓住駕駛座旁已搖下
    部分車窗之玻璃邊緣處，並遭被告丙○○駕車拖行一段距離
    後，摔倒在地受傷之情形相符合。
  (3)再以被告丙○○於警詢中並不否認被告丁○○有叫伊不要理
    告訴人乙○○等情（見96年度他字第8402號偵查卷第22頁）
    ，亦與告訴人乙○○前揭證述情節相吻合。另佐以告訴人乙○○於本院審理中證稱：當天的狀況是被告丁○○的朋友要
    來接被告丁○○走，伊不知道被告2 人要去那裡，後來被告
    丙○○開車抵達，就撥電話給被告丁○○，被告丁○○從住
    家下樓，伊也跟被告丁○○下去，因為前一天2 人吵架，當
    天不講話，被告丁○○要走，伊跟著被告丁○○下樓，上車
    。伊一直問被告丁○○要去哪裡，被告丁○○都沒有告訴伊
    要去哪裡等情（見本院98年4 月6 日審判筆錄第10頁），顯
    見告訴人乙○○於斯時甚急於向被告丁○○詢問欲前往何處
    ，而被告丁○○又已乘坐於該車內準備離去。是告訴人乙○○於此情急之下，不顧己身安危，仍執意雙手緊抓住駕駛座
    旁玻璃邊緣處，並將頭部伸入車輛內，欲向被告丁○○詢問
    去處，亦未悖離常情，足認告訴人乙○○前開所為證述應屬
    實情，值堪信實。
  (4)至證人羅滬華雖於偵查中證稱：伊不確定該女子（即告訴人
    乙○○）是否有將頭部伸入車內等語（見97年度偵字第426
    號偵查卷第11頁），然以本案事發突然之情況下，證人羅滬
    華又非本案當事人，且依證人羅滬華證稱當天車子在動等情
    （見97年度偵字第426 號偵查卷第11頁），證人羅滬華專注
    力不足，而未見聞證人乙○○確實有將頭部伸入車內之事，
    尚屬合理，實難依此即為被告丁○○、丙○○有利之認定。
  (5)基此，足認被告丁○○確實有於前開時、地通知被告丙○○
    駕駛車輛前來，欲搭乘車輛一同離去。待被告丙○○駕駛車
    牌號碼：5608－DY號自小客車抵達臺北市○○區○○路2 段
    202 巷時，被告丁○○下樓，座入該車內副駕駛座上，告訴
    人乙○○見狀，尾隨下樓後，即靠近前開車輛駕駛座旁，並
    以雙手緊抓住駕駛座旁已搖下部分車窗之玻璃邊緣處，另將
    己身頭部伸入車輛內，欲繼續與被告丁○○對話，惟因被告
    丁○○不願再與告訴人乙○○溝通，執意離去，被告丁○○
    即對被告丙○○表示不要理告訴人乙○○，被告丙○○乃不
    顧雙手緊抓住駕駛座旁玻璃邊緣處，及頭部已伸入車輛內之
    告訴人乙○○，即啟動前揭車輛，駕駛車輛離去，以致告訴
    人乙○○遭拖行一段距離後，摔倒在地，並受有右髖部及左
    肘挫傷、左手擦傷、頭部外傷、右胸鈍傷等傷害之情，甚為
    明確。
  (四)按刑法第13條第1 項明定：行為人對於構成犯罪之事實，明
    知並有意使其發生者為故意。同條第2 項明定：行為人對於
    犯罪之事實，預見其發生，而其發生並不違背其本意者，以
    故意論。蓋以認識為犯意之基礎，無認識即無犯意之可言，
    但不論其為「明知」或「預見」，皆為故意犯主觀上之認識
    ，只是認識之程度強弱有別，行為人有此認識進而有「使其
    發生」或「任其發生」之意，則形成犯意，前者為確定故意
    、直接故意，後者為不確定故意、間接故意，最高法院92年
    度台上字第6900號判決著有明文。本件被告丁○○、丙○○
    均具有大學畢業程度，於案發時年屆20餘歲，有被告年籍資
    料2 份在卷可稽（見96年度他字第8402號偵查卷第20頁、第
    23頁），其等應具有相當豐富之社會閱歷、經驗及判斷力，
    自當知悉告訴人乙○○仍雙手緊抓住駕駛座旁玻璃邊緣處，
    及頭部已伸入車輛內之際，猶啟動車輛行進，必定會導致告
    訴人乙○○受有傷害之情，然被告丁○○、丙○○仍不顧，
    執意擺脫告訴人乙○○而強行駕車離去之行為，顯然係有使
    其發生之意思，其等有傷害之確定故意甚明，公訴人起訴認
    被告2 人是具有不確定傷害故意，容有誤會。至辯護人認被
    告2 人所為僅為過失傷害，亦有未洽。
  (五)綜上所述，被告前開所辯不足採信，本件事證明確，被告犯
    行已堪認定，應依法論科。
二、核被告丁○○、丙○○2 人所為，均係犯刑法第277 條第1
    項之普通傷害罪。告訴人乙○○與被告丁○○為同居男女朋
    友關係，2 人間有家庭暴力防治法第3 條第2 款之家庭成員
    關係，為家庭暴力防治法第2 條第2 款所稱家庭暴力罪。被
    告2 人間有犯意之聯絡，行為之分擔，均為共同正犯，應就
    各共犯之所為負全部責任。又被告2 人在未被有偵查犯罪職
    務之公務員發覺前，留在現場向前往處理之臺北市政府警察
    局中正第二分局警員承認為肇事人等情，已經證人甲○○證
    述明確在卷（見本院98年4 月6 日審判筆錄第13頁），被告
    2 人係對於未發覺之罪自首而受裁判，應減輕其刑。爰審酌
    被告丁○○未能妥善處理與告訴人乙○○間感情問題，竟僅
    希冀儘快駕駛車輛離去，即與被告丙○○共同傷害告訴人乙○○，被告2 人所為實屬非是，且被告2 人犯罪後，猶隱瞞
    部分事實，及迄今仍未賠償告訴人乙○○所受之損害等一切
    情狀，分別量處如主文所示之刑，並俱諭知易科罰金之折算
    標準。又中華民國96年罪犯減刑條例於96年6 月15日制定，
    於96年7 月16日施行，而本件被告2 人犯罪時間為96年3 月
    22日，所受宣告之刑未逾有期徒刑1 年6 月，非屬該條例第
    3 條第1 項第15款不得減刑之情形，依該條例第2 條第1項
    第3 款之規定，宣告之有期徒刑均減其刑期2 分之1 ，並俱
    諭知易科罰金之折算標準。
據上論斷，應依刑事訴訟法第299 條第1 項前段，刑法第28條、
第277 條第1 項、第62條、第41條第1 項前段，刑法施行法第1
條之1 ，中華民國96年罪犯減刑條例第2 條第1 項第3 款、第7
條、第9 條，判決處刑如主文
本案經檢察官楊雅清到庭執行職務。
中    華    民    國    98    年    4     月    20    日
                        臺灣臺北地方法院刑事第十七庭
                                    法  官  賴淑美
上正本證明與原本無異。
如不服本判決應於收受送達後10日內向本院提出上訴書狀，並應
敘述具體理由；其未敘述上訴理由者，應於上訴期間屆滿後20日
內向本院補提理由書（均須按他造當事人之人數附繕）「切勿逕
送上級法院」。
                                    書記官  許翠燕
中    華    民    國    98    年    4     月    20    日
附論罪科刑依據之法條：
刑法第277 條傷害人之身體或健康者，處三年以下有期徒刑，拘
役或一千元以下罰金。
犯前項之罪，因而致人於死者，處無期徒或七年以上有期徒刑，
致重傷者，處三年以上、十年以下有期徒刑。


司法院資訊處製作；財團法人民間司法改革基金會備份。
